【裁判字號】    94,上易,1403
【裁判日期】    950221
【裁判案由】    竊盜
【裁判全文】
臺灣高等法院臺中分院刑事判決        94年度上易字第1403號
上  訴  人  臺灣台中地方法院檢察署檢察官
被      告  甲○○
選任辯護人  黃嘉明  律師
上列上訴人因被告加重竊盜案件，不服臺灣臺中地方法院94年度
易字第1010號 ，中華民國94年8月19日第一審判決（起訴案號：
臺灣臺中地方法院檢察署94年度偵字第5097號），提起上訴，本
院判決如下：
    主  文
上訴駁回。
    理  由
一、公訴意旨略以：被告甲○○意圖為自己不法之所有，於民國
    （下同）93年10月6日晚間20時許起至翌日上午7時許止，翻
    越證人乙○○所經營位於臺中縣大雅鄉○○路320號之「傑
    弗遜美語補習班」後面矮牆，持可作為兇器使用之工具撬開
    「傑弗遜美語補習班」後門，進入補習班，竊取補習班內之
    桌上型電腦2臺、DVD放映機2臺、手提CD音響2臺、無線對講
    機2臺、擴音器主機等物得手。嗣經警方採取補習班之鐵捲
    門上指紋送鑑，始循線查獲，案經臺中縣警察局豐原分局移
    送偵辦，因認被告涉有刑法第321條第1項第1、2、3款之加
    重竊盜罪嫌云云。
二、按犯罪事實應依證據認定之，無證據不得認定犯罪事實；又
    不能證明被告犯罪者，應諭知無罪之判決，刑事訴訟法第
    154條第2項、第301條第1項分別定有明文。次按所謂認定犯
    罪事實之證據，係指足以認定被告確有犯罪行為之積極證據
    而言，該項證據自須適合於被告犯罪事實之認定，始得採為
    斷罪之資料；又事實之認定，應憑證據，如未能發現相當確
    實證據，或證據不足以證明，自不能以推測或擬制之方法，
    以為裁判之基礎，最高法院29年上字第3105號、40年臺上字
    第86號判例著有明文。又按認定犯罪事實所憑之證據，無論
    係直接證據或間接證據，其為訴訟上之證明，須於通常一般
    之人均不致有所懷疑，而得確信其為真實之程度者，始得據
    為有罪之認定，倘其證明尚未達到此一程度，而有合理之懷
    疑存在，復無其他調查途徑可尋，法院即應為無罪之判決，
    最高法院76年臺上字第4986號著有判例。
三、公訴人認被告涉有上開加重竊盜罪嫌，無非係以證人乙○○
    即「傑弗遜美語補習班」主任於警詢、偵查中證述綦詳，復
    有現場照片數張在卷可按，且經警方至上開案發現場勘查，
    在該補習班鐵捲門內側處採得被告之左中、左環、右中、右
    環指指紋，有內政部警政署刑事警察局93年11月17日刑紋字
    第0930216729號鑑驗書1份存卷可稽，而鐵捲門內側，非外
    人易碰觸之處，所採得指紋甚為明顯且指紋上並未有灰塵覆
    蓋，依粉末法採取紋線清晰，可證明採集之指紋係新鮮指紋
    ，若被告確實未到該處行竊，殊無在上開補習班建築物內部
    留下指紋之理，為其主要依據。訊據被告堅決否認有何於上
    開時地加重竊盜之犯行，辯稱：其於91年7月間起至同年10
    月間止，在晨昌企業社擔任裝設鐵捲門之工作，「傑弗遜美
    語補習班」之鐵捲門是其所裝設，故留有其指紋等語，並提
    出統一發票1份為證。
四、經查：
（一）被告自91年7月間起至同年9月間止在晨昌企業社擔任臨時
      工，從事裝設鐵捲門之工作，「傑弗遜美語補習班」之鐵
      捲門確係由被告所裝設等情，業據證人陳照相即晨昌企業
      社負責人、證人楊永能即該段時間同在晨昌企業社工作者
      到庭證述綦詳，而證人林有忠即臺中縣大雅鄉○○路320
      號建物所有權人林慶峰之父親，亦到庭結證：上開建物是
      由其所蓋，蓋好後，請陳照相來裝鐵捲門，裝好後拿發票
      來請款時，其才付款等語無訛。審之被告提出之統一發票
      ，日期為91年7月20日，則由上開三位證人之證詞，對照
      卷附之統一發票日期，應可認被告辯稱：於91年7月間起
      至同年10月間止，在晨昌企業社擔任裝設鐵捲門之工作，
      「傑弗遜美語補習班」之鐵捲門是其所裝設等語，洵屬可
      信。
（二）據證人陳照相、楊永能均證述裝設鐵捲門之方式為：先裝
      框框，隔天再裝門片，裝門片時是由上往下，一次4片，
      最上面的那片的上緣用一手抓著，最下面的那片的下緣也
      是用手抓著，至於是哪一手要看建物的格局、方位來決定
      ，裝設門片時，因為整片都有潤滑油，太滑，所以一般不
      會戴手套等語明確，足見被告在裝設鐵捲門過程，將指印
      留在鐵捲門上，尚與經驗法則無違。
（三）證人林有忠復證述：裝好鐵捲門後，其沒有清理過鐵門等
      語明確，而證人張永玲即「傑弗遜美語補習班」之負責人
      亦到庭證稱：向林慶峰之父親林有忠接洽承租上址作為經
      營補習班之用後，沒有打掃過鐵捲門等語無誤，則鐵捲門
      在從裝設後迄今均未清理之狀況下，即無法排除被告之指
      紋仍會留在鐵捲門上之可能性。
（四）按觸物留痕為指紋特性之一，當手指接觸物體時，在物體
      表面附著汗液分泌所形成之潛伏紋線，可以物理或化學方
      法將其顯現，惟指紋留存於物體表面上時間，會受下列因
      素之影響：１、遺留者之因素：主要是遺留者個人之體質
      如新陳代謝、汗液分泌情形及情緒緊張、疾病、藥物刺激
      等各種影響汗液分泌之因素。２、留存時接觸面之因素：
      包括遺留物體之表面特性（如物體之表面材質、平滑度）
      ，污染情形（包括遺留面及遺留者之手指是否乾淨），接
      觸時之施力等。３、留存後之因素：指物體表面留存指紋
      後置放或保存之空間、溫度、濕度、通風狀況、光線照射
      情形、曝曬、環境污染情形及重複觸摸、擦拭等。本案被
      告在91年7月20日左右裝設上址之鐵捲門後，依鐵捲門之
      鐵片上有油脂分佈，風乾速度應會減緩之物理狀態，暨該
      鐵捲門迄今未清理，所採得指紋地點是在鐵捲門內側，位
      於建物內，不易有灰塵附著等環境狀態，則於93年10月7
      日仍遺有被告指紋且可能再採取、鑑定，理論上即有可能
      ，故僅以在鐵捲門內側採得被告之指紋，顯尚不足斷定被
      告即為此件竊盜案之行為人。
（五）再者，依警卷所附案發現場拍攝之照片6張，顯示上址建
      物之後門遭打開，及1樓櫃檯內之抽屜、電腦桌門扇均遭
      打開，並有翻動痕跡；而承辦本案採證之警員李安棟於原
      審審理時也具結證述：其剛到現場時，因班主任說後門被
      撬開，且後方矮牆不高，所以認為歹徒是由後方矮牆侵入
      ，其從後門開始勘查，先查看看歹徒有無戴手套，在後門
      並沒有發現可疑指紋，然後其進到財物被竊的位置，照相
      並找看看有沒有可疑的指紋，後來在前門鐵捲門旁邊，發
      現有1張椅子，在椅子旁的鐵捲門內側，以尋找指紋的燈
      照射，發現有可疑指紋，又其到現場時，「傑弗遜美語補
      習班」的人說鐵捲門是關著的，沒有被破壞等語。在上述
      情況下，以一般經驗法則而言，矮牆、後門、1樓櫃檯、
      電腦桌附近及侵入處應可採得多枚竊嫌之指紋，然經警嘗
      試採取後，事實上未能採得，此意謂行為人極可能穿戴手
      套，倘即係被告，何以獨至鐵捲門時才脫下手套，遺留可
      供追查之跡證，其理未合。況且鐵捲門開閉是以電源開關
      或遙控器控制等情，業據證人張永玲到庭證述屬實，則被
      告為裝設上址鐵捲門之人，當無不知之理，若欲開鐵捲門
      由前門逃逸，只要按電源開關即可，豈會愚至觸摸鐵捲門
      留下指紋供人查證之理。
（六）綜上，基於上述各項理由，縱在上址鐵捲門內側所採得被
      告之左中、左環、右中、右環指之指紋各1枚，仍不足據
      以認定被告即係本件竊盜案之行為人。
五、綜合上述，公訴人所提出之證據方法，因仍存有前開多項合
    理之懷疑，無法證明被告即係本件竊盜之行為人而至一般人
    均信為真實之程度，原審因而諭知被告無罪之判決，核無不
    合。檢察官上訴意旨略以：案發現場之鐵捲門，係於91
    年7月20日之前，已由陳照相裝設完成，陳照相並開立日期
    為91年7月20日之發票交付林有忠，此為證人林有忠所證述
    明確，並有統一發票ㄧ紙附卷可稽，而本案竊盜犯行之發生
    時間為93年10月6日晚上8時至10月7日上午7時之間，2個時
    間點差距達2年以上，雖然遺留在油脂上之指紋，可能保存
    較久，但是否可以維持2年以上，絕非未受過專業訓練之陳
    照相所得判斷。又據證人李安棟證稱：「（檢察官問：依
    你的訓練及經驗來看，採集到的4枚指紋，是新鮮的指紋還
    是很久的指紋？）依我的經驗應該是新鮮的指紋。因為上面
    並沒有覆蓋灰塵。如果是2年多的指紋上面應該會有灰塵。
    」依照一般常理，ㄧ般住家之室內之桌椅如數星期未擦拭，
    往往已累積有相當數量之灰塵，而案發現場為一補習班，乃
    公開營業之場所，灰塵來源當較一般住家更多，系爭指紋其
    上既未覆蓋灰塵，可知絕非施工當時所留下，當為採集前不
    久所遺留等語，惟查本件鐵捲門所採之指紋，其留存之期間
    可達多久目前尚難認定，有內政部警政署刑事警察局函敘在
    卷（見本院卷第24頁），至於本件指紋沒有灰塵覆蓋，亦不
    能據此認定該指紋存留多久，本件除所採指紋之外，並未有
    被告行竊之事證，原審認不能證明被告犯罪，而為被告無罪
    之判決，其認定核無違誤，檢察官上訴非有理由，應予駁回
    。
六、據上論斷，應依刑事訴訟法第368條，判決如主文。
本案經檢察官丙○○到庭執行職務。
中    華    民    國    95    年    2    月    21     日
            刑事第六庭  審判長法  官  李  文  雄
                              法  官  邱  顯  祥
                              法  官  劉  連  星
上列正本證明與原本無異。
不得上訴。
                              書記官  陳  秀  真
中    華    民    國    95    年    2   月    22      日
                                                      Ａ


司法院資訊處製作；財團法人民間司法改革基金會備份。
